【裁判字號】    94,訴,2694
【裁判日期】    950706
【裁判案由】    政府採購法
【裁判全文】
臺北高等行政法院裁定
                                     94年度訴字第2694號
原      告  臺灣省自來水股份有限公司
代  表  人  甲○○
訴訟代理人  詹翠華律師
複代 理 人  陳雲惠律師
被      告  行政院公共工程委員會
代  表  人  吳澤成（主任委員）
訴訟代理人  乙○○
            丙○○
上列當事人間因政府採購法事件，原告不服被告中華民國94年
6月3日訴91409號採購申訴審議判斷，提起行政訴訟。本院裁定
如下：
    主  文
原告之訴駁回。
訴訟費用由原告負擔。
    理  由
一、按「審議判斷指明原採購行為違反法令者，招標機關應另為
    適法之處置。招標機關不依採購申訴審議委員會之建議辦理
    者，應報請上級機關核定，並由上級機關以書面向採購申訴
    審議委員會及廠商說明理由。第一項情形，廠商得向招標機
    關請求償付其準備投標、異議及申訴所支出之必要費用。」
    ，政府採購法第85條定有明文。是以，廠商與行政機關間關
    於招標、審標、決標、履約或驗收之爭議，若經採購申訴委
    員會作出原採購行為違反法令之判斷，招標機關即應受其判
    斷理由之拘束，另為適法之處置。又按行政訴訟法第4條第1
    項規定：人民因中央或地方機關之違法行政處分，認為損害
    其權利或法律上之利益，經依訴願法提起訴願而不服其決定
    者，得向高等行政法院提起撤銷訴訟。依該規定，『得』提
    起撤銷訴訟者，以主張受行政處分侵害之人民為限，下級行
    政機關，並無對上級行政機關之行政處分提起撤銷訴訟之餘
    地。易言之，提起撤銷訴訟者，以主張受行政處分侵害之人
    民為限，此一要件如不具備，而其情形又不可以補正，則依
    行政訴訟法第107條第1項第10款規定，行政法院應以裁定駁
    回原告之訴，合先敘明。
二、本件原告於90年3月間辦理「鯉魚潭二期淨水設備續辦工程
    （機械）」採購案（以下簡稱系爭採購案），由訴外人臺灣
    鼎磊企業股份有限公司（即申訴廠商，以下簡稱鼎磊公司）
    得標，兩造並於90年3月12日簽訂工程契約。嗣因鼎磊公司
    嚴重遲誤施工期限，且所交付之機械設備經查驗（尚未達初
    驗或驗收階段）有多項與契約約定之品質、功能不符，經原
    告多次發函催告限期改善，均未改善，原告乃依工程合約第
    20條第1項第5款及第12款，於91年6月24日以台水工字第
    0910018773-1號函通知鼎磊公司終止契約。鼎磊公司於91年
    6月27日提出異議，經原告於91年7月16日函覆該公司一切程
    序均依契約相關規定辦理。嗣原告於91年8月8日以台水工字
    第09100245900號函（以下簡稱原告91年8月8日函）通知鼎
    磊公司略以本件查有政府採購法第101條第1項第12款之情形
    ，該公司若認為上開通知違反政府採購法或不實者，得於接
    獲通知之次日起20日內，以書面向該機關提出異議，如未提
    出異議，依政府採購法第102條第3項將鼎磊公司名稱及相關
    情形刊登政府採購公報。鼎磊公司不服，於91年8月21日提
    出異議，經原告於91年9月20日以台水工字第09100291350
    號函復略以系爭工程契約因可歸責於鼎磊公司之事由而終止
    ，有政府採購法第101條第12款之情形，將依同法第102條第
    3項規定將鼎磊公司之名稱及相關情形刊登政府採購公報。
    因原告未於法定期限為異議處理，鼎磊公司於91年9月19日
    依政府採購法第102條第2項規定向被告提出申訴，經被告於
    94年6月3日以訴91409號採購申訴審議判斷撤銷原告91年8月
    8日函。原告不服，遂向本院提起行政訴訟。
三、經查本件廠商鼎磊公司與原告間有關系爭採購案之爭議，鼎
    磊公司不服原告91年8月8日函提出異議，原告未於法定期限
    為異議處理，鼎磊公司乃依政府採購法規定向被告提出申訴
    ，經被告將原告91年8月8日函認定鼎磊公司有政府採購法第
    101條第1項第12款規定情事之通知撤銷，依政府採購法第85
    條之規定及行政一體原則，原告即應受其拘束，其竟對申訴
    審議判斷不服，逕向本院提起撤銷訴訟，揆諸首揭法條規定
    及說明，其起訴不備要件，顯不合法，自應依行政訴訟法第
    107條第1項第10款予以駁回。另本件訴訟既不合法，兩造實
    體上之主張即無庸審酌論究，併予述明。
四、據上論結，本件原告之訴為不合法，依行政訴訟法第107條
    第1項第10款、第104條、民事訴訟法第95條、第78條，裁定
    如主文。
中    華    民    國    95    年     7    月    6     日
                         第四庭審判長法  官  鄭忠仁
                                     法  官  畢乃俊
                                     法  官  林育如
上為正本係照原本作成。
如不服本裁定，應於送達後10日內向本院提出抗告狀（須按他造
人數附繕本）。
中    華    民    國    95    年     7    月    6     日
                                     書記官  林惠堉


司法院資訊處製作；財團法人民間司法改革基金會備份。
